【裁判字號】    89,訴,2016
【裁判日期】    891117
【裁判案由】    侵權行為損害賠償
【裁判全文】
臺灣板橋地方法院民事裁定  八十九年度訴字第二○一六號
    原      告  甲○○
    被      告  乙○○
右當事人間請求損害賠償事件，原告提起刑事附帶民事訴訟，經本院刑事庭移送前來
（八十九年度附民字第三五五號），本院裁定如左：
    主      文
原告之訴駁回。
訴訟費用由原告負擔。
    理      由
一、按起訴不合程式或不備其他要件者，法院應以裁定駁回之，民事訴訟法第二百四
    十九條第一項第六款定有明文。
二、次按，因犯罪而受有損害之人，於刑事訴訟程序固得附帶提起民事訴訟，對於被
    告請求回復其損害，但其請求回復之損害，以被告所被起訴之犯罪事實所生之損
    害為限，否則縱令得依其他事由提起民事訴訟，亦不得於刑事訴訟程序附帶為此
    請求；又刑事庭移送民事庭之附帶民事訴訟，僅移送後之訴訟程序，應適用民事
    訴訟法，若移送前之訴訟行為，是否合法，仍應依刑事訴訟法決定之。第一審刑
    事庭，依刑事訴訟法第五百零八條第一項，移送民事庭之附帶民事訴訟事件，其
    提起合法與否，自應依刑事訴訟法予以判斷，不得於移送民事庭後，將關於獨立
    民事訴訟之法規，溯及於附帶民事訴訟提起之時而適用之，遂認附帶民事訴訟為
    合法。（最高法院六十年台上字第六三三號判例、四十一年度台上字第五○號判
    例可資參照）。
三、本件原告於被告被訴偽造文書刑事訴訟程序中，提起附帶民事訴訟，主張被告因
    原告訴請離婚，恐受敗訴判決，於民國八十八年七月五日將原告之健保卡謊報遺
    失，再於八十八年七月七日持補發之健保卡至台北榮民總醫院精神科以原告名義
    就診，且蓄意捏造病情，陳述原告有「怪異幻想症、自殺意念、憂鬱症」，被告
    企圖以此偽造之方法混淆法院之心證，誤認原告患有精神疾病，進而對原告之陳
    述不予採信，是原告因此受有下列之損害：(1)請求律師代寫刑事告訴狀新台幣（
    下同）八千元；(2)薪資五千九百六十五元；(3)全勤五千元；(4)金五千元；(5)出
    庭計程車來回三千元；(6)至律師事務所計程車一千四百元；(7)至台北榮總查詢掛
    號四百元；(8)到台北榮總查詢及求人翻譯計程車費二千四百元；(9)名譽損失（已
    在病歷留下資料，無所去除）五十萬元；(10)精神損失（知道至目前之壓力）三十
    萬元，共計八十三萬一千一百六十五元，爰依法請求被告負損害賠償責任等情。
四、經查，本件被告於刑事訴訟程序被訴偽造文書罪，經本院刑事庭判決所認定之犯
    罪事實為：被告基於行使偽造私文書之故意，於八十八年七月五日，向原告所屬
    之全民健康保險之投保單位即台北縣板模職業工會，謊報原告之全民健保卡已遺
    失，欲申請新的全民健保卡，並謊稱其不會寫字，而利用無犯罪故意之台北縣板
    模職業工會職員陳珮瑄代筆偽造原告署押之「全民健康保險憑證遺失切結書」，
    使被告據以行使，足以生損害於原告及中央健康保險局對健保卡管理之正確性，
    而使陳珮瑄補發田新民之全民健康保險卡，而依刑法第二百十六條、第二百十條
    論處被告罪刑，有本院八十九年度易字第二七三六號刑事判決可稽。是本件刑事
    附帶民事訴訟之範圍，揆諸首揭說明，應以上開刑事判決所認定之犯罪事實所造
    成之損害為限。然本件附帶民事訴訟原告所請求回復之損害，依原告之主張，乃
    係被告竟持該補發之健保卡至台北榮民總醫院精神科以原告名義就診，且蓄意捏
    造病情，陳述原告有「怪異幻想症、自殺意念、憂鬱症」，企圖以此偽造之方法
    混淆法院之心證，誤認原告患有精神疾病所致，而非被告上開被訴之犯罪事實所
    致，參諸前開說明，原告提起本件附帶民事訴訟，顯不合法，自應駁回。
五、依民事訴訟法第二百四十九條第一項第六款、第九十五條、第七十八條，裁定如
    主文。
中      華      民      國    八十九    年     十一     月     十七     日
                                  臺灣板橋地方法院民事第二庭
~B法  官  王士珮
右為正本係照原本作成。
如不服本裁定應於送達後十日內向本院提出抗告狀。
中      華      民      國    八十九    年      五      月      三      日
~B書記官  尤秋菊


司法院資訊處製作；財團法人民間司法改革基金會備份。
